臺灣基隆地方法院刑事判決　　　　　　　 94年度訴字第423號
公　訴　人　臺灣基隆地方法院檢察署檢察官
被　　　告　甲○○
　　　　　　壬○○
共　　　同
指定辯護人　本院公設辯護人　丙○○
上列被告因違反槍砲彈藥刀械管制條例案件，經檢察官提起公訴
（93年度偵字第2278號、第2690號、93年度偵緝字第198 號），
本院判決如下：
    主  文
甲○○未經許可寄藏可發射子彈具有殺傷力之槍枝，處有期徒刑
貳年，併科罰金新臺幣玖萬元，罰金如易服勞役，以新臺幣玖佰
元即銀元佰元折算壹日。扣案如附表所示之物（扣除試射滅失
之土造子彈壹顆），均沒收。
壬○○無罪。
    事  實
一、甲○○前因妨害性自主案件，經臺灣高等法院以93年度少連
    上訴字第10號判決判處有期徒刑1 年7 月確定；又因無故離
    去職役案件，經判處有期徒刑8 月確定（上開二案經臺灣高
    等法院合併定其應執行刑為有期徒刑2 年確定）；復因妨害
    兵役案件，經本院以93年度簡上字第133 號判決判處有期徒
    刑2 月確定；上開三案經合併定其應執行刑為有期徒刑2 年
    1 月確定（本院94年度聲字第125 號），目前仍在監執行中
    （不構成累犯）。
二、甲○○明知未經許可，不得持有可發射子彈具有殺傷力之槍
    枝、子彈以及槍枝主要組成零件，竟於民國91年間某日，以
    不詳代價向臺北市某模型店購入如附表所示之槍枝、子彈、
    彈匣等物而持有，並置放在其位於基隆市○○街111 巷21號
    之住處。因友人丁○○（另經臺灣基隆地方法院檢察署檢察
    官以93年度偵字第2278號為不起訴處分確定）於93年6 月10
    日晚間，在基隆市「歌神ＫＴＶ」內與辛○○發生口角糾紛
    ，相約於同日晚間11時許，在基隆市○○路4 號信義國中前
    談判。丁○○恐辛○○對其不利，乃電約甲○○共同前往助
    勢，惟並未見到辛○○，甲○○乃以手機聯絡質問辛○○為
    何與丁○○爭吵，引起辛○○不滿而互生嫌隙。甲○○一時
    惱怒，遂聯絡友人壬○○（經本院審結判決無罪，理由詳如
    後述）、乙○○，並要乙○○聯絡戊○○，由戊○○駕駛先
    前向甲○○所借之車牌號碼0000000 號自用小客車，搭載乙○○至基隆市○○路加油站會合，甲○○旋返回其上開住處
    ，取出如附表所示之槍枝、子彈、彈匣等物，其中編號２、
    ３所示之物放在黑色背包內而攜帶，編號１所示槍彈則貼身
    藏放，隨即前往基隆市○○路加油站與上開友人會合。翌（
    11）日凌晨零時40分許，甲○○與駕駛車牌號碼0000000 號
    自用小客車之壬○○、自行騎駛機車之丁○○以及戊○○、
    乙○○等人會合後，丁○○、甲○○搭乘壬○○駕駛之車輛
    （丁○○坐後座，甲○○坐在副駕駛座），戊○○則駕駛前
    開車輛附載乙○○，共同前往信義國中欲找辛○○理論。途
    中壬○○質問甲○○黑色背包內攜帶何物，伸手觸摸後發覺
    內裝槍枝，乃向甲○○表示「吵架幹嘛帶槍！」，甲○○不
    予理會，抵達信義國中下車時，不發一語即將上開黑色背包
    丟放在副駕駛座位下方，並與丁○○進入信義國中內尋找辛○○，壬○○、乙○○、戊○○則留在原處。迄同日凌晨1
    時10分許，基隆市警察局第二分局深澳坑派出所警員己○○
    、癸○○據報趕抵現場，壬○○主動交出上開內裝如附表編
    號２、３所示物品之黑色背包而遭逮捕，甲○○、丁○○則
    見狀逃逸。迨93年7 月15日凌晨3 時20分許，甲○○在基隆
    市○○路259 巷74之2 號5 樓處為警緝獲，並搜索查獲如附
    表編號１所示槍彈，而悉上情。
三、案經基隆市警察局第二分局報告臺灣基隆地方法院檢察署檢
    察官偵查起訴。
    理  由
壹、有罪部分（即被告甲○○部分）：
一、訊據被告甲○○雖於警詢、檢察官偵查、乃至本院準備程序
    中均矢口否認上開犯行，然於本院審理時對於上開事實業已
    坦承不諱，核與證人戊○○、警員己○○於本院之結證情節
    大致相符（94年8 月9 日審判筆錄參照），並有扣案如附表
    所示之槍枝、子彈、彈匣可憑。又扣案如附表編號１所示之
    改造手槍1 枝（槍枝管制編號0000000000），係「仿FN廠半
    自動手槍換裝土造金屬槍管改造而成之改造手槍，經實際測
    試結果，其槍管無法正常固定於槍身，惟仍可以適當方式固
    定後，供擊發適用子彈使用，認具殺傷力」，如附表編號１
    所示子彈2 顆，「均係口徑7. 62 mm制式子彈，認均具殺傷
    力」；如附表編號２所示之改造手槍1 枝（槍枝管制編號00
    00000000），認係「仿BERETTA 廠84型半自動手槍製造之玩
    具金屬手槍換裝土造金屬槍管而成之改造手槍，機械性能良
    好，可擊發適用子彈，認具殺傷力」、附表編號２所示子彈
    8 顆，「6 顆係口徑為7.62mm之制式子彈，認均具殺傷力，
    另2 顆均係直徑約9.0mm 金屬彈頭之土造子彈，經採樣1顆
    試射，可擊發，認具殺傷力」、如附表編號３所示「送鑑彈
    匣2 個，認均係制式手槍彈匣，可供中共NORINCO 廠77型半
    自動手槍使用」等事實，業經內政部警政署刑事警察局鑑定
    屬實，有偵查卷附該局93年7 月21日刑鑑字第0930127250號
    槍彈鑑定書、93年7 月26日刑鑑字第0930149343號槍彈鑑定
    書暨實物照片11張可憑。其中如附表編號１所示改造槍枝之
    鑑驗方法所稱之「以適當方式固定」，係指該槍枝因換裝土
    造金屬槍管之故，槍管於拉放滑套時，偶有滑動情形，須手
    握槍管上方之滑套上膛（即所謂以適當方式固定），即可正
    常上膛、擊發之事實，亦經本院依職權函查在卷，有本院卷
    附內政部警政署刑事警察局94年7 月21日刑鑑字第09400913
    15號函可稽。另如附表編號３所示之彈匣2 個，均不適用於
    扣案之2 枝改造手槍，經本院依職權送請內政部警政署保安
    組鑑定，認均係制式手槍之彈匣，屬內政部公告之槍枝主要
    組成零件乙節，亦有本院卷附內政部94年8 月17日內授警字
    第0940101118號函可憑。諸此足見被告上開自白應與事實相
    符，堪可採信。本案事證明確，被告甲○○之犯行實可認定
    ，應依法論科。
二、論罪科刑：
    (一)查被告甲○○犯罪後，槍砲彈藥刀械管制條例第11條第
        4 項：「未經許可，持有、寄藏或意圖販賣而陳列第1
        項所列槍砲者，處1 年以上7 年以下有期徒刑，併科新
        臺幣7, 000,000元以下罰金」之規定，業經立法院修正
        刪除，並將相關罰則移列同條例第8 條第4 項：「未經
        許可，持有、寄藏或意圖販賣而陳列第1 項所列槍枝者
        ，處3 年以上10年以下有期徒刑，併科新臺幣7,000,00
        0 元以下罰金」，並經總統於94年1 月26日明令公布，
        同年月28日生效。比較新舊法結果，以修正前之舊法有
        利於被告甲○○，依刑法第2 條第1 項但書之規定，被
        告甲○○持有改造槍枝之行為，應適用行為時之舊法處
        罰。至被告甲○○持有子彈、彈匣部分，因槍砲彈藥刀
        械管制條例第12條、第13條之規定均未經修正，故無新
        舊法比較適用之問題。
    (二)核被告甲○○所為，係犯修正前之槍砲彈藥刀械管制條
        例第11條第4 項之未經許可寄藏可發射子彈具有殺傷力
        槍枝罪、現行槍砲彈藥刀械管制條例第12條第4 項之未
        經許可持有子彈罪、第13條第4 項未經許可持有槍枝之
        主要組成零件罪。被告甲○○長期持有槍枝、子彈、彈
        匣之行為，具有行為繼續之性質，為繼續犯，應各論以
        單純一罪。又被告以一持有行為，分別觸犯構成要件不
        相同之上述三罪名，為異種想像競合犯，應從一重之未
        經許可持有可發射子彈具有殺傷力槍枝罪處斷。公訴意
        旨雖漏未論及被告持有如附表編號３所示槍枝主要組成
        零件即彈匣2 個之涉犯法條，然此部分業經記載於起訴
        書之犯罪事實欄，且與業經起訴部分間有如前述想像競
        合之裁判上一罪關係，本院於依法告知被告上開所涉罪
        名後併予審理，自無不合。爰審酌被告非法持有上開槍
        枝、子彈、彈匣，已有不該，僅因友人細故即攜帶槍彈
        外出助勢，法治觀念顯有偏差，其所為業已嚴重危害社
        會治安，併其犯後終能坦承犯行等一切情狀，量處如主
        文所示之刑，並就罰金部分諭知易服勞役之折算標準。
三、扣案如附表所示之槍枝、子彈、彈匣，均屬違禁物，自應依
    刑法第38條第1 項第1 款之規定，均予宣告沒收。至其中查
    獲扣案之1 顆土造子彈業經鑑驗試射而告滅失，自毋庸宣告
    沒收。
貳、無罪部分（即被告壬○○部分）：
一、公訴意旨另以：被告甲○○、壬○○出發前，乙○○或戊○○曾向被告壬○○暗示被告甲○○有帶槍，因而於途中，被
    告壬○○問被告甲○○背包內所帶是何物，被告甲○○即叫
    被告壬○○不要管，被告壬○○伸手摸被告甲○○所帶之背
    包裝有槍彈之物，乃向被告甲○○大喊「袋子給我！吵架幹
    嘛帶這東西？」被告甲○○說不過被告壬○○，乃將裝有槍
    彈之黑色背包交付被告壬○○，由被告壬○○保管。到達信
    義國中後，被告壬○○、乙○○、戊○○留在原處，由丁○○、被告甲○○下車進入信義國中內找辛○○。迄93年6 月
    11日凌晨1 時10分許，根據密報之警員己○○、癸○○趕抵
    現場，丁○○、被告甲○○見狀伺機逃逸，經警查獲被告壬○○及黑色背包內之槍彈，因認被告壬○○涉犯修正前槍砲
    彈藥刀械管制條例第11條第4 項、現行槍砲彈藥刀械管制條
    例第12條第4 項等罪嫌云云。
二、按犯罪事實應依證據認定，無證據不得認定犯罪事實；又不
    能證明被告犯罪者，應諭知無罪之判決，刑事訴訟法第154
    條第2 項、第301 條第1 項分別定有明文。又事實之認定，
    應憑證據，如未能發現相當證據，或證據不足以證明，自不
    能以推測或擬制之方法，為裁判基礎；且認定不利於被告之
    事實須依積極證據，苟積極證據不足為不利於被告事實之認
    定時，即應為有利於被告之認定；另認定犯罪事實所憑之證
    據，雖不以直接證據為限，間接證據亦包括在內，然而無論
    直接證據或間接證據，其為訴訟上之證明，須於通常一般之
    人均不致有所懷疑，而得確信其為真實之程度者，始得據為
    有罪之認定，倘其證明尚未達到此一程度，而有合理之懷疑
    存在，無從使事實審法院得為有罪之確信時，即應由法院為
    諭知被告無罪之判決（最高法院40年臺上字第86號、30年上
    字第816 號、76年臺上字第4986號判例意旨參照）。
三、公訴意旨認被告壬○○涉犯上開罪名，無非係以：被告壬○○替被告甲○○保管內裝如附表編號２、３所示槍彈、彈匣
    之黑色背包，而為警當場查獲等語，為其主要論據。訊據被
    告壬○○固承認其將上開黑色背包交予警員，惟堅決否認自
    己有幫被告甲○○保管持有槍彈、彈匣之犯行，辯稱：伊當
    時質問被告甲○○「吵架幹嘛帶槍」，被告甲○○不予理會
    ，下車時直接就將黑色背包放在副駕駛座下方，被告甲○○
    並未要求伊代為保管，伊也沒有答應要幫忙保管，警方到場
    時，一開始將伊誤認為甲○○，後來是伊自行將黑色背包交
    予警員等語。經查：
    (一)槍砲彈藥刀械管制條例所稱持有槍彈，係指就槍彈為執
        持占有而言，必須行為人主觀上對槍彈有執持占有之意
        思，客觀上有足以顯示係實現其占有物上權利之行為。
        如僅偶然經手，迅即脫離，對之無執持占有之意思與行
        為，即非此所謂持有，此為本院針對「持有」之法律見
        解，而最高法院76年度臺上字第2090號判決亦同此旨。
    (二)公訴意旨雖認被告壬○○同意代被告甲○○保管如附表
        編號２、３所示之槍彈、彈匣等物，然此除為被告壬○○堅決否認外，被告甲○○亦未為此等內容供述，自不
        能僅憑警方到場時，該黑色背包置放在被告壬○○駕駛
        汽車之副駕駛座下方，且由被告壬○○交付警方乙節，
        遽認被告壬○○幫被告甲○○保管上開槍彈、彈匣。況
        依證人戊○○於本院之證述：伊原先並不知道被告甲○○攜帶之黑色背包內有槍彈，被告壬○○曾在車上質問
        被告甲○○吵架為何要帶「這個」（指黑色背包），被
        告甲○○當場沒有任何表示，就空手下車，往信義國中
        方向走去等語（94年8 月9 日審判筆錄參照），堪見被
        告壬○○因恐被告甲○○攜帶槍彈前往談判發生事端，
        確曾心生不悅而質問被告甲○○，故被告甲○○才未將
        黑色背包帶下車；而被告壬○○實際上亦未藏放該黑色
        背包以免遭人發覺，則被告壬○○主觀上並無執持占有
        該黑色背包之意思，客觀上亦無占有該黑色背包以實現
        占有權利之行為，究不能以被告壬○○主動防止友人與
        他人發生衝突，致使該黑色背包暫時置放在其車內之事
        實，逕認被告壬○○主觀上有代為保管持有之意思。至
        被告壬○○雖曾於警詢中供陳：「槍枝是由甲○○親手
        交給我的，我打開包包伸手去摸過」、「我因為怕他們
        使用，所以代為保管，避免他們使用」等語（93年度偵
        字第2278號偵查卷第19頁參照），證人戊○○亦證稱被
        告壬○○從被告甲○○處搶下該黑色背包等語（94年8
        月9 日審判筆錄參照），然此除為被告甲○○否認在卷
        外，就令屬實，亦僅係被告壬○○勸誡被告甲○○不要
        攜帶槍彈下車之實行手段，在缺乏其他積極證據相佐下
        ，仍無從據以論斷被告壬○○主觀上有保管持有該裝有
        槍彈之黑色背包之意念。
四、綜上所陳，因公訴人未能充足舉證證明被告壬○○主觀上有
    持有如附表編號２、３所示槍彈、彈匣之意思，依前揭說明
    ，自無由成立槍砲彈藥刀械管制條例之持有槍彈、彈匣等罪
    名。而因本案並未超越合理懷疑，不能證明被告壬○○犯罪
    ，依法即應諭知被告壬○○無罪之判決。
據上論斷，應依刑事訴訟法第299 條第1 項前段、第301 條第1
項，修正前槍砲彈藥刀械管制條例第11條第4 項、現行槍砲彈藥
刀械管制條例第12條第4 項、第13條第4 項，刑法第11條前段、
第2 條第1 項但書、第55條、第42條第2 項、第38條第1 項第1
款，罰金罰鍰提高標準條例第2 條，判決如主文。
本案經檢察官庚○○到庭執行職務。
中　　華　　民　　國　　94　　年　　9 　　月　　27　　日
                  刑事第四庭審判長法  官　陳志祥
                                  法  官  王慧惠
                                  法  官　楊皓清
以上正本證明與原本無異。
對於本件判決如有不服，應於收受送達後10日內，向本院提出上
訴書狀，上訴於臺灣高等法院，並按他造當事人之人數附具繕本
。
中　　華　　民　　國　　94　　年　　9 　　月　　27　　日
                                  書記官　王月娥
附錄論罪法條：
修正前槍砲彈藥刀械管制條例第11條第4項：
未經許可，持有、寄藏或意圖販賣而陳列第1項所列槍砲者，處1
年以上七年以下有期徒刑，併科新臺幣7百萬元以下罰金。
槍砲彈藥刀械管制條例第12條第4項：
未經許可，持有、寄藏或意圖販賣而陳列子彈者，處5 年以下有
期徒刑，併科新台幣300萬元以下罰金。
槍砲彈藥刀械管制條例第13條第4項：
未經許可，持有、寄藏或意圖販賣而陳列第1項所列零件者，處6
月以上5年以下有期徒刑，併科新台幣300萬元以下罰金。
附表：
┌──┬────────────────┬──────┐
│編號│          品 項 名 稱           │  備註      │
├──┼────────────────┼──────┤
│ １ │仿FN廠半自動手槍換裝土造金屬槍管│            │
│    │改造而成具殺傷力之改造手槍1 枝（│            │
│    │含適用彈匣1 個；槍枝管制編號1102│            │
│    │048495）、具殺傷力之口徑7.62mm制│            │
│    │式子彈2 顆。                    │            │
├──┼────────────────┼──────┤
│ ２ │仿BERETTA 廠84型半自動手槍製造之│土造子彈經鑑│
│    │玩具金屬手槍換裝土造金屬槍管而成│驗試射1 顆，│
│    │具殺傷力之改造手槍1枝（含適用彈 │僅餘1 顆，試│
│    │匣1個，槍枝管制編號0000000000） │射滅失部分不│
│    │、具殺傷力之口徑7.62mm制式子彈6 │予沒收。    │
│    │顆、具殺傷力直徑約9.0mm之土造子 │            │
│    │彈2顆。                         │            │
├──┼────────────────┼──────┤
│ ３ │彈匣2個                         │經鑑驗為槍枝│
│    │                                │之主要組成零│
│    │                                │件，且不適用│
│    │                                │於編號１、２│
│    │                                │所示槍枝。  │
└──┴────────────────┴──────┘